【裁判字號】    97,交聲更,6
【裁判日期】    971013
【裁判案由】    聲明異議
【裁判全文】
臺灣屏東地方法院交通事件裁定         97年度交聲更字第6號
原處分機關  交通部公路總局屏東監理站
異  議  人
即受處分人  甲○○
上列受處分人因違反道路交通管理處罰條例事件，對於交通部公
路總局屏東監理站民國97年5 月23日所為之處分（原處分：屏監
違字第裁82-V00000000號）聲明異議，經臺灣高等法院高雄分院
發回，本院裁定如下：
    主  文
原處分撤銷。
甲○○駕駛人行車速度，超過規定之最高時速未滿二十公里，處
罰鍰新臺幣壹仟陸佰元，並記違規點數壹點。
    理  由
一、異議意旨略以：異議人即受處分人甲○○於民國97年4 月4
    日下午1 時45分許，駕駛車牌號碼WL-5963 號自用小客車，
    行經屏東縣萬丹鄉○○路路段，因行車時速達62公里，經警
    以汽車駕駛人行車速度，超過規定之最高時速20公里以上40
    公里以下為由，逕行舉發；嗣經原處分機關於97年5 月23日
    ，依道路交通管理處罰條例第40條、第63條第1 項第1 款之
    規定，裁處罰鍰新台幣（下同）1,800 元，並記違規點數1
    點。惟屏東縣萬丹鄉至竹林村之途中，未設置速限標誌；而
    經對照屏東縣萬丹鄉至潮州鎮○○○路段速限，均係介於時
    速50至70公里間，本件舉發地點竟以時速40公里為最高速限
    ，不甚合理。又警方函覆該40公里之速限標誌，應係位在往
    屏東縣內埔鄉方向之竹田鄉境內，往來屏東縣萬丹鄉、竹林
    村間之車輛，不應受該速限標誌規範。伊當時已見及警方拍
    照，如知悉該處速限為時速40公里，不致仍以60公里以上之
    時速行駛，況伊以時速62公里駕駛，亦非超快等語。
二、按汽車駕駛人經以科學儀器取得證據資料證明其行為違規，
    當場不能或不宜攔截製單舉發，得逕行舉發；前項之科學儀
    器應採固定式，並定期於網站公布其設置地點，但汽車駕駛
    人行車速度超過規定之最高速限或低於規定之最低速限者，
    不在此限；對於行車速度超過規定之最高速限之違規行為，
    採用固定或非固定式科學儀器取得證據資料證明者，於一般
    道路須至少於100 公尺，於高速公路、快速公路須至少於30
    0 公尺前，明顯標示之，道路交通管理處罰條例第7 條之2
    第1 項第7 款、第2 項第9 款、第3 項分別規定甚詳。衡其
    立法用意，不外表明科處違規人行政裁罰之終極目的，乃在
    敦促駕駛人依行車速限駕駛，是以科學儀器採證，應由主管
    機關在明顯處告示，用以提醒駕駛人依道路限速行駛，以期
    在駕駛人避免受罰之心理下，達到依行車速限駕駛進而維護
    行車安全之最大效益。本件異議人既自承行經舉發地點前，
    已見及警方執行交通勤務、取締違規：且本件舉發員警舉發
    時，確在距離測速照相地點前150 公尺處，設置測速照相之
    警告標示牌之事實，有屏東縣政府警察局屏東分局97年5 月
    9 日屏警分交字第0970011476號函文及所附前有違規測速照
    相告示牌照片、本院公務電話記錄、屏東縣政府警察局屏東
    分局97年9 月17日屏警分交字第0970023610號函文及所附屏
    東縣萬丹鄉○○路路段之沿途街景照片在卷可參。經核上開
    照片所示街景均相銜接，且路旁相關店招、廣告、鄉界、地
    標物等景觀，亦與舉發當日所攝照片相符，足認本件值勤員
    警逕行舉發之程序，合於上開明顯標示之規定，於法並無違
    背，合先敘明。
三、次按汽車駕駛人，行車速度，超過規定之最高時速，處1,20
    0 元以上2,400 元以下罰鍰，道路交通管理處罰條例第40條
    第1 項定有明文。又汽車駕駛人有第40條之情形者，除依原
    條款處罰外，並記違規點數1 點，同條例第63條第1 項第1
    款亦有明文。查本件異議人於前揭時地，以時速62公里之速
    度，駕駛所有上開汽車乙情，為異議人所不爭執，並有卷附
    測速器相片可證（參本院97年度交聲字第223 號卷第7 頁）
    。參以本件舉發機關使用之移動式雷達測速儀，係於96年12
    月25日，經經濟部標準檢驗局檢定合格，有效期間至97年12
    月31日，此有經濟部標準檢驗局之雷射測速儀檢定合格證書
    可憑，該儀器既經檢驗合格，且於舉發當時，尚在有效期限
    內，屬正常堪用狀態，以之測速應具有相當之正確性、準確
    度。是異議人於前開時地，以時速62公里之速度，駕駛汽車
    行駛之事實，洵堪認定。
四、復按行車速度，依速限標誌或標線之規定，無速限標誌或標
    線者，行車時速不得超過50公里。但在未劃設車道線、行車
    分向線或分向限制線之道路，或設有快慢車道分隔線之慢車
    道，時速不得超過40公里，道路交通安全規則第93條第1 項
    第1 款定有明文。查本件異議人經舉發違規之處，為劃設有
    行車分向線之道路，依上開規定，在別無其他速限標誌或標
    線之情形下，行車時速即不得超過50公里。異議人係經合法
    考試取得駕駛執照之駕駛人，對於上開最高速限時速50公里
    之一般性規定，自不得諉為不知。其以超過50公里達12公里
    （即時速62公里）之時速行駛，構成駕駛人行車速度，超過
    規定之最高時速未滿20公里之違規行為甚明。
五、至原處分機關固依一設置在測速地點前之速限40公里告示牌
    ，認上開路段最高速限為時速40公里，異議人之超速違規行
    為屬駕駛人行車速度，超過規定之最高時速20公里以上40公
    里以下乙節。惟按標誌之設置目的，在於提供車輛駕駛人及
    行人有關道路路況之警告、禁制、指示等資訊，以便利行旅
    及促進交通安全；標誌之設置、養護，由主管機關依其管轄
    辦理之；所稱主管機關，指公路主管機關、市區道路主管機
    關及警察機關，道路交通標誌標線號誌設置規則第2 條、第
    4 條第1 項、第5 條分別定有明文。又按縣管道路及交通之
    規劃、營運及管理，係屬縣自治事項，地方制度法第19條第
    10 款 第1 、2 點定有明文。依據前開規定，可知屏東縣轄
    內之標誌設置及交通規劃管理係屬屏東縣政府之權限範圍，
    即唯有屏東縣政府始為有權設置、變更標誌之主管機關至明
    。本件原處分機關及舉發機關據以認定該處速限之告示牌，
    距離當時員警執行測速照相地點約1.2 公里，係位在屏東縣
    竹田鄉境內；且該限速標誌並非屏東縣政府所公告設置，設
    置單位亦已無從查考，並經屏東縣政府以其所示速限不合理
    為由，於97年8 月5 日下午4 時許派員拆除等情，有屏東縣
    政府警察局屏東分局97年9 月17日屏警分交字第0970023377
    號、屏東縣政府97年8 月18日屏府工養字第0970167164號、
    屏東縣政府97年9 月22日屏府工養字第0970193352號函文在
    卷可證。是上開速限40公里之告示，既非由該處道路主管機
    關屏東縣政府依其權限設置，依前揭規定，即難認該告示為
    合法有效之速限標誌，而具有規制作用；即無法執以責令汽
    車駕駛人於行經該處時，負有行車速度不得超過時速40公里
    之義務。
六、綜上所述，本件原處分既有前述認定最高速限之違誤，應由
    本院予以撤銷。復因異議人於上開時地，有駕駛人行車速度
    ，超過規定之最高時速15公里（未滿20公里）之違規事實。
    業經本院認定如前，爰參酌異議人違規情節及違反道路交通
    管理事件統一裁罰標準表之規定，依首揭規定，自為裁定如
    主文第2 項所示。
依道路交通案件處理辦法第20條，裁定如主文。
中    華    民    國    97    年    10    月    13    日
                      交通法庭  法  官    戴韻玲
以上正本證明與原本無異。
如不服本裁定應於收受送達後5 日內向本院提出抗告書狀敘述抗
告之理由抗告於台灣高等法院高雄分院。
中    華    民    國    97    年    10    月    14    日
                                書記官  王鵬勝


司法院資訊處製作；財團法人民間司法改革基金會備份。
